【裁判字號】    92,訴,317
【裁判日期】    920527
【裁判案由】    搶奪
【裁判全文】
臺灣臺南地方法院刑事判決                          九十二年度訴字第三一七號
    公  訴  人  臺灣台南地方法院檢察署檢察官
    被      告  乙○○
右列被告因搶奪案件，經檢察官提起公訴（九十二年度偵字第二四四九號）及移
案審理（九十二年度偵字第四０九五號），本院判決如左：
    主  文
乙○○連續意圖為自己不法之所有，而搶奪他人之動產，累犯，處有期徒刑壹年。
    事  實
一、乙○○自民國八十年至八十九年間，先後有多次竊盜前科，又於九十一年間，因
    搶奪罪，經本院判處有期徒刑十月確定，甫於九十一年十二月十五日執行完畢，
    猶不知悔改，仍意圖為自己不法之所有，基於概括之犯意，於九十二年二月十五
    日七時許，在台南縣佳里鎮○○路四００號「府城永和豆漿店」內，乘店長陳麗
    滿、員工甲○○不備之際，公然奪取置於工作檯上之新台幣（下同）五十元硬幣
    四個，共二百元。得手後，迅速離去。嗣經該店店員報警，於同日七時三十五分
    許，在台南縣佳里鎮○○路與平等路口為警查獲，並自其身上扣得上開搶得之五
    十元硬幣四個。又於九十二年三月二十八日二十三時許，在台南縣佳里鎮○○路
    一八０號「阿涓檳榔總店」內，先向該檳榔攤之老闆丙○○稱其剛自台南看守所
    出來，欲向其討二、三百元當作費用，惟遭丙○○拒絕，僅願請其一、二根香煙
    。乙○○竟乘丙○○不備之際，公然奪取丙○○置於工作檯上之香菸一包。得手
    後，欲逃離現場，惟遭丙○○當場制服，並報警查獲。
二、案經台南縣警察局佳里分局報請台灣台南地方法院檢察署檢察官偵查起訴及移送
    本院併案審理。
    理  由
一、訊據被告乙○○對右揭時、地所為之事實固不否認，惟否認其所為係搶奪之行為
    ，辯稱：「我認為我犯的應該是竊盜。」云云。按刑法第三百二十五條第一之搶
    奪罪，以意圖為自己或第三人不法之所有，而搶奪他人之動產為構成要件；此所
    稱之搶奪，指乘他人不備或不及抗拒，以不法之腕力，將原在他人實力支配之下
    之動產，予以公然掠取而移置於自己實力支配下之行為。而所謂竊盜，則係違背
    他人之意思，或未得他人之同意，而以和平之手段，取走持有物，破壞他人與其
    持有物「持有支配關係」。例如，乘店員轉身取貨不備之時，取去放置櫃台上之
    照相機，是本案即須分析被告所為係搶奪罪？或竊盜罪？經查：
    （一）被害人「府城永和豆漿店」之工甲○○於本院審理時證稱：「他進去，到
    我們放零錢的地，他手抓著零錢就」、「我在包煎餃，我可以看到放錢的地，約
    有一公尺，當時我們員工有五人，只有我和陳麗滿有親眼看到，當時他沒有說什
    麼，我們以為是客人，他拿著就走，我們就報案。」等語；該店之店長陳麗滿於
    警訊時證稱：「該男子進入店內時，我以為要買東西，誰知他便直接往工作檯走
    去，然後伸手就將放在工作檯上的硬幣一抓而離去，我要制止時，他便以很快的
    速度離去。」等語。可知被告係公然、乘該店員工不備及不及抗拒，以不法的腕
    力，將該店員工實力支配下之硬幣移入自己實力支配之下。揆之前揭意旨，被告
    所為與搶奪罪之構成要件相符，與竊盜罪不符。（二）被害人丙○○於警訊時指
    稱：「該名不詳姓名之男子進入店內時，我以為是要買東西，誰知該名男子一進
    入店內便往工作檯上走去，然後伸手一抓，就將放在工作檯上的長壽香菸一包搶
    奪，而以快的速度準備要離去。」等語。被告於本院審理時供稱：「我進去時，
    向老闆說，我剛從南所出來，向老闆討二、三百元當費用，老闆說沒有，不然一
    包（支）菸給我，我看一看，就從他盒子上拿一包菸，後來他將我的手抓住。」
    等語。可知被告亦係公然，乘被害人丙○○不備及不及抗拒，以不法之腕力，將
    丙○○所有實力支配下之香菸一包移入自己實力支配之下。揆之前揭意旨，被告
    此次所為亦與搶奪罪之構成要件相符，而與竊盜罪不符。綜上所述，可知被告所
    辯，顯係卸責之詞，不足採信。此外，復有贓物認領保管單二紙及相片四張附卷
    可資佐證。事證明確，被告搶奪之犯行足堪認定。
二、核被告所為，係犯刑法刑法第三百二十五條第一項之普通搶奪罪。被告先後二次
    搶奪犯行，時間緊接、且犯基本犯罪構成要件相同之罪名，顯係基於概括犯意反
    覆實施，為連續犯，應依刑法第五十六條之規定論以一罪，並依法加重其刑。被
    告乙○○自八十年至八十九年間，先後有多次竊盜前科，又於九十一年間，因搶
    奪罪，經本院判處有期徒刑十月確定，甫於九十一年十二月十五日執行完畢，五
    年內再犯本件有期徒刑以上之罪，為累犯，應依刑法第四十七條之規定加重其刑
    ，併遞加之。爰審酌被告不思勤奮工作，一再竊盜、搶奪他人之物，毫無他人所
    有物之體認，欠缺法紀觀念，嚴重破壞社會治安，惟犯後尚能坦承犯行且其所搶
    之所得均不多等一切情狀，量處如主文所示之刑。另公訴人雖未就被告上開搶奪
    被害人丙○○所有香菸一包之犯行提起公訴，惟此部分既經公訴人移送併辦到院
    ，核與公訴人前述起訴被告論罪科刑部分，具有連續犯之裁判上一罪關係，本院
    自應併予審究，附此敘明。
據上論斷，應依刑事訴訟法第二百九十九條第一項前段，刑法第五十六條、第三百二
十五條第一項、第四十七條，罰金罰緩提高標準條例第一條前段，判決如主文。
本案經檢察官張婉寧到庭執行職務。
中      華      民      國      九十二      年      五    月    二十七  日
                                  臺灣臺南地方法院刑事第二庭
                                          法  官  吳勇輝
右正本證明與原本無異。
如不服本判決，應於判決送達後十日內向本院提出上訴狀( 應附繕本 )。
                                          書記官  李國敬
中      華      民      國      九十二      年      五    月    二十七  日
附錄法條：
中華民國刑法第三百二十五條
 (普通搶奪罪)
意圖為自己或第三人不法之所有，而搶奪他人之動產者，處六月以上五年以下有期徒
刑。
因而致人於死者，處無期徒刑或七年以上有期徒刑，致重傷者，處三年以上十年以下
有期徒刑。
第一項之未遂犯罰之。


司法院資訊處製作；財團法人民間司法改革基金會備份。
